【裁判字號】    98,家抗,11
【裁判日期】    981211
【裁判案由】    拋棄繼承
【裁判全文】
臺灣雲林地方法院民事裁定              98年度家抗字第11號
抗  告  人  張世因
            張丁允
上列抗告人因聲明拋棄繼承事件，對於民國98年07月27日本院第
一審裁定（98年度繼字第576 號），提起抗告，本院第二審合議
庭裁定如下：
    主  文
原裁定廢棄。
抗告人張世因、張丁允拋棄繼承權之聲明，准予備查。
聲請及抗告費用由抗告人負擔。
    理  由
一、聲請及抗告意旨略以：抗告人為被繼承人張廷安（生前最後
    住所：雲林縣虎尾鎮○○里○○鄰○○路○ 段157 巷17號）之
    子，被繼承人業於民國98年3 月19日死亡，抗告人為第一順
    序之繼承人，均願拋棄繼承權，爰依民法第1174條之規定，
    向本院聲明拋棄繼承，請准予備查等語。嗣抗告略以：依民
    法第1174條第2 項及第120 條第2 項之規定，拋棄繼承之法
    定期間為3 個月，係以月定其期間，而被繼承人係於98年3
    月19日死亡，依上揭規定，其拋棄繼承期間應自98年3 月20
    日起算，至同年6 月19日為期間之末日。故抗告人於98年6
    月19日聲明拋棄繼承，係於法定期間內為之，並無原裁定認
    逾3 個月期限之情事，請求廢棄原裁定，准為拋棄繼承之聲
    明等語。
二、按遺產繼承人，除配偶外，依下列順序定之：(一)直系血親卑
    親屬。(二)父母。(三)兄弟姊妹。(四)祖父母。又繼承人得拋棄其
    繼承權，其拋棄應於知悉其得繼承之時起3 個月內，以書面
    向法院為之，民法第1138條、第1174條第1 項、第2 項分別
    定有明文。又所謂「拋棄應於知悉其得繼承之時起3 個月內
    」，係以自某日或某時起下綴若干年月日之法律期間用語，
    意指期間如何計算，並非表示起算之期日點；另其期間係以
    月定之，非以時定之，故有關拋棄繼承期間之計算方式，仍
    應依民法第120 條第2 項規定：「以日、星期、月或年定期
    間者，其始日不算入。」為之，即不算入其始日（參見最高
    法院69年度第1 次民事庭會議決議三、臺灣高等法院87年度
    上字第84號判決要旨、法務部（70）法律司字第46號意旨）
    。
三、查被繼承人張廷安業於民國98年3 月19日死亡，抗告人張世
    因、張丁允均為被繼承人之子等情，有戶籍謄本及繼承系統
    表附卷可參。其等於98年6 月19日即拋棄繼承期間之末日，
    向本院遞狀並檢附戶籍謄本、繼承系統表、繼承權拋棄書、
    印鑑證明、繼承權拋棄通知書等聲明拋棄繼承權，合於前揭
    法律規定，應准予備查。原審認拋棄繼承期間，應自得繼承
    之時即98年3 月19日起算，其期間至98年6 月18日屆滿，而
    以抗告人之拋棄繼承聲明逾法定期間為由，駁回抗告人拋棄
    繼承之聲明，尚有未當，應予廢棄，並裁定如主文所示。
四、依非訟事件法第21條第1 項前段、第46條，民事訴訟法第49
    2 條，裁定如主文。
中    華    民    國    98    年    12    月    11    日
                  家事法庭  審判長  法  官  林秋火
                                    法  官  潘雅惠
                                    法  官  吳基華
以上正本係照原本作成。
本裁定除以其適用法規顯有錯誤為理由，並經本院許可外，不得
再抗告。如提再抗告，應於收受本裁定後10日內，向本院提出再
抗告狀，並繳納再抗告裁判費新臺幣1,000 元。
中    華    民    國    98    年    12    月    11    日
                                    書記官  陳雅慧

司法院資訊處製作；財團法人民間司法改革基金會備份。
